【裁判字號】    95,訴,32
【裁判日期】    950510
【裁判案由】    毀棄損壞
【裁判全文】
臺灣雲林地方法院刑事判決                95年度訴字第32號
公  訴  人  臺灣雲林地方法院檢察署檢察官
被      告  乙○○
上列被告因毀棄損壞案件，經檢察官聲請簡易判決處刑（94年度
偵續字第31號），本院斗六簡易庭認為應依通常程序審理（簡易
庭案號：94年度六簡字第525 號），移送本院刑事庭，本院判決
如下：
    主  文
乙○○無罪。
    理  由
一、公訴意旨略以：乙○○與朝坤建設股份有限公司（下稱朝坤
    公司）及訴外人黃政煌、黃明煌、黃溪水就坐落於雲林縣斗
    六市○○段第900 地號、同地段第900 之1 地號、同地段第
    900 之4 地號等土地簽訂合建契約，乙○○因急欲取得建築
    執照，竟未經丙○○之同意，指示朝坤公司之負責人林振福
    （另為不起訴處分）於民國94年1 月29日，將丙○○與訴外
    人黃元和所共有坐落於同地段第900 之1 地號土地上之門牌
    號碼雲林縣斗六市○○里○○路38號建物拆除，而毀壞該建
    物，致生損害於丙○○。因認被告涉犯刑法第353 條第1 項
    之毀壞他人建築物罪云云。
二、按犯罪事實應依證據認定之，無證據不得認定犯罪事實。又
    不能證明被告犯罪者，應諭知無罪之判決，刑事訴訟法第15
    4 條、第301 條第1 項分別定有明文。刑事訴訟法第161 條
    已於91年2 月8 日修正公布，修正後同條第1 項規定：檢察
    官就被告犯罪事實，應負舉證責任，並指出證明之方法。因
    此，檢察官對於起訴之犯罪事實，應負提出證據及說服之實
    質舉證責任。倘其所提出之證據，不足為被告有罪之積極證
    明，或其闡明之證明方法，無從說服法官以形成被告有罪之
    心證，基於無罪推定之原則，自應為被告無罪判決之諭知（
    最高法院92年度台上字第128 號判例參照）。
三、證據能力部分：
    被告乙○○於審判程序對檢察官所舉書面供述證據之證據能
    力均同意作為證據使用，本院審酌該等書面陳述作成時之情
    況，認為適當，依刑事訴訟法第159 條之5 第1 項之規定，
    認有證據能力。
四、查本件公訴人認被告涉有前揭犯行，無非以告訴人丙○○於
    警詢、偵查中之指訴，證人林振福、證人林黃貴英於警詢、
    偵查中及甲○○於偵查中之證述，照片6 張、合建契約書1
    份等為其主要論據。訊據被告固不否認有於94年1 月29 日
    指示證人林振福將告訴人丙○○與訴外人黃元和共有之雲林
    縣斗六市○○里○○路38號建物拆除之事實，惟堅決否認有
    何毀壞建築物之犯行，辯稱：當初要建屋時，有預留六米路
    的位置，上面有丙○○與黃元和共有之房屋，房屋必須拆除
    通行才能請領建照。黃元和跟我說，要等屋內神明及神主牌
    請出後才可以拆屋，94年1 月21日黃元和從台北回來請神明
    及神主牌，所以1 月22日時甲○○告知我，如果要拆房子可
    以拆了，拆房子當天林黃貴英也有在場。黃元和及丙○○有
    跟我討論房屋拆後要用八吋磚牆，後來又說要改用鋼筋鐵皮
    。如果他們沒有同意要拆房子，又為何與我討論拆房子的事
    。我有經過黃元和及丙○○的同意才拆房子的等語。
五、經查：
  (一)被告乙○○與朝坤建設股份有限公司及訴外人黃政煌、黃明
    煌、黃溪水就坐落於雲林縣斗六市○○段第900 、900 之1
    及900 之4 地號等土地訂有合建契約，且該建地預留有一條
    六米道路，因預留道路上有告訴人丙○○與黃元和共有之房
    屋，即系爭雲林縣斗六市○○里○○路38號建物，原本約定
    於取得建築執照後一個月內拆除該建物，然因建地有建築物
    未拆，恐主管機關不願核發建照，被告乃指示證人林振福於
    94年1 月29日將該建物拆除乙節，業據證人林振福、林黃貴
    英於警詢、偵查中證述明確，並有合建契約書及協議書各1
    份（見警卷第17至19頁、第22至23頁）附卷可稽。足認被告
    為申請核發建照，確有拆除系爭建物之事實。
  (二)證人甲○○於偵查中及本院審理時證述：其實總共是拆兩次
    ，第一次拆的部分沒有拆到丙○○的部分，後來丙○○的母
    親打電話給我說，既然已經拆了，而且會積水，乾脆就都拆
    一拆，然後要我轉告丙○○同意讓乙○○拆房子，後來我就
    打電話給丙○○，但是他說祖先牌位和神明要先「退神」才
    能拆，而且他這一陣子要出國，所以看是等他回國再處理，
    或是等他台北的哥哥回來辦退神再拆。後來他大哥就從台北
    回來辦退神，才拆房子。之後林振福本來要用磚頭蓋主壁，
    不過因為丙○○的母親與大哥擔心不夠穩固，想要改用鐵架
    來蓋，而我剛好那一陣子有蓋新房子，所以他們二人就麻煩
    我去看一下，避免再傷到未拆除的房子部分，然後原來拆下
    來的大的木材部分，要保留給他們，之後拆的時候，丙○○
    的妹妹就把大的木材撿走了。我有將丙○○告訴我的話轉告
    給乙○○，之後又過了十幾天，辦完退神後才開始拆房子等
    語明確（見94年度偵字第1578號卷第30至31頁、本院卷94年
    4 月26日審理筆錄第4 、5 頁）。依證人甲○○證述之情節
    觀之，證人甲○○既曾向被告轉達告訴人丙○○就拆屋一事
    之主張係「待其回國再處理，或是等黃元和回來辦退神再拆
    」等語，且嗣後黃元和確實有回來處理退神事宜，則被告於
    經此告知及退神事宜處理後，顯然其主觀上必認為告訴人丙○○及黃元和於退神事宜辦理後，均已同意拆除系爭建物。
    況被告於將系爭建物拆除後，確實有依告訴人丙○○母親及
    其大哥黃元和之意見，以鐵架將旁邊未拆除之房屋搭蓋主壁
    乙情，亦據證人甲○○證述無誤，如前所述，並有照片2張
    在卷可佐（見本院卷第21頁），倘被告係故意毀壞他人之建
    物，其自無須於拆屋後又順應黃元和等人之意以鐵架搭蓋未
    拆除房屋之主壁，此益徵被告係因認為已得同意始進行拆屋
    事宜，其並無毀壞建物之犯意無訛。
  (三)告訴人丙○○雖於偵查中指訴：甲○○有詢問我乙○○要拆
    雲林縣斗六市○○里○○路38號磚造平房一事，我告訴他等
    我回國再處理。我沒有告訴甲○○：等黃元和將祖先牌位移
    走及辦退神後就可以拆房子等語（見94年偵續31號卷第32頁
    至第33頁），然被告既係因恐建地上預留之道路有建物未拆
    除而無法取得建照，而透過證人甲○○與告訴人丙○○、黃
    元和溝通先行拆屋事宜，縱告訴人丙○○內心真意係於其回
    國處理前不同意拆屋，然以證人甲○○當時尚受告訴人丙○○母親之託，向告訴人丙○○轉達其母亦同意拆屋之意，及
    其後告訴人丙○○之大哥黃元和又確有處理退神事宜之舉等
    情狀觀之，應係雙方於轉達彼此意見時有所誤會，以致被告
    主觀上認為於黃元和辦理退神事宜後，告訴人丙○○已同意
    拆屋。況本件原本即簽有合建契約及協議書，不論依原來約
    定於取得建照後1 個月內或先行拆除系爭建物，該建物終究
    均要拆除，被告尚且透過證人甲○○聯絡拆屋事宜，其實無
    必要於未取得同意前擅自為之，足認被告確無毀壞建物之故
    意。
六、綜上所述，本院認被告乙○○所辯尚屬可採，其並無毀壞建
    物之故意，堪可認定。而檢察官所提出之證據，或其指出之
    證明方法，尚未能使本院形成認定被告乙○○有罪之心證，
    此外復查無其他積極證據足資證明被告有何檢察官所起訴之
    前開犯行，既不能證明被告犯罪，核諸前揭說明，自應由本
    院為被告乙○○無罪之諭知。
據上論斷，應依刑事訴訟法第301 條第1 項，判決如主文。
本案經檢察官賴政安到庭執行職務。
中    華    民    國    95    年    5     月    10    日
            刑事第六庭  審判長法  官  趙家光
                              法  官  林俊良
                              法  官  蔡世芳
以上正本證明與原本無異。
如不服本判決，應於判決收受後10日內，向本院提出上訴狀（須
附繕本）。
                              書記官  葉政
中    華    民    國    95    年    5     月    10    日


司法院資訊處製作；財團法人民間司法改革基金會備份。
